【裁判字號】    97,訴,84
【裁判日期】    970714
【裁判案由】    違反槍砲彈藥刀械管制條例
【裁判全文】
臺灣宜蘭地方法院刑事判決                97年度訴字第84號
公  訴  人  臺灣宜蘭地方法院檢察署檢察官
被      告  甲○○
選任辯護人  余鑑昌律師
上列被告因違反槍砲彈藥刀械管制條例案件，經檢察官提起公訴
（97年度偵字第286號），本院判決如下：
    主  文
甲○○共同未經許可，持有其他可發射子彈具有殺傷力之槍枝，
處有期徒刑參年陸月，併科罰金新臺幣伍萬元，罰金如易服勞役
，以新臺幣壹仟元折算壹日。
    事  實
一、甲○○未經許可，自不詳時日起持有具殺傷力之改造手槍 1
    把（槍枝管制編號0000000000 號）及土造子彈2顆，其於民
    國94年11月間某日，攜帶上開槍、彈與丁○○一同前往丙○○位於花蓮縣壽豐鄉○○村○○街 20巷24弄7號住處，將土
    造子彈2 顆交予丙○○把玩（丙○○持有子彈部分，業經臺
    灣花蓮地方法院95年度訴字第307號判決判處有期徒刑5月確
    定），嗣丙○○返還子彈後，甲○○計畫將槍、彈藏放他處
    ，遂與丁○○共同基於藏放上開槍、彈之犯意聯絡，由丁○○帶同甲○○至不知情之乙○○位於花蓮縣鳳林鎮○○○路
    47之3 號住處後方未上鎖之豬舍內，將上開具殺傷力之槍、
    彈及不具殺傷力之土造子彈及金屬彈殼各1 顆以報紙包裹後
    藏放在豬舍內桌子之抽屜（丁○○持有槍、彈部分，業由臺
    灣花蓮地方法院95年度訴字第307號判決判處有期徒刑3年10
    月，併科罰金新臺幣5萬元，經臺灣高等法院96 年度上訴字
    第28號、最高法院96年度台上字第3938號判決駁回其上訴確
    定），嗣於94年12月7 日，丙○○因另涉毒品案件為警查獲
    ，查知丙○○持有子彈之犯行，並於同月8日下午4時30分許
    ，至乙○○上開豬舍內，扣得具殺傷力之改造手槍1 把（槍
    枝管制編號0000000000號）、子彈2 顆及不具殺傷力之土造
    子彈、金屬彈殼各1顆。
二、案經臺灣花蓮地方法院檢察署、臺灣臺中地方法院檢察署先
    後呈請臺灣高等法院檢察署檢察長移轉令臺灣宜蘭地方法院
    檢察署檢察官偵查起訴。
     理  由
壹、程序事項：
（一）按被告以外之人於審判外之言詞陳述，除法律別有規定外
      ，不得作為證據，刑事訴訟法第159條第1項定有明文。查
      辯護人於本院準備程序中就證人丙○○、丁○○警詢陳述
      之證據能力有爭執（本院卷第23頁），是本院於97年5 月
      13日第1 次審理期日時，依上述規定，當庭諭知證人丙○○、丁○○於警詢時之供述無證據能力，並依辯護人之聲
      請，依序傳喚上開證人到院行交互詰問程序。
（二）按被告以外之人於偵查中向檢察官所為之陳述，除顯有不
      可信之情況者外，得為證據，刑事訴訟法第159條之1 第2
      項定有明文，其立法意旨係認檢察官代表國家偵查犯罪，
      依法有訊問證人之權力，且對被告有利、不利之情形均應
      注意，檢察官實施刑事偵查程序，亦多能恪遵法定程序之
      要求，不致有違法取證情事且可信度極高，是被告以外之
      人於偵查中之陳述，除反對該供述具證據能力之一方，已
      釋明「顯有不可信之情況」之理由外，不宜以證人未於審
      判中接受對造之反對詰問為由，遽指證人於偵查中之陳述
      不具證據能力。查證人丙○○、丁○○於偵查中所為之證
      述，被告及其辯護人均未主張有何顯不可信之情況，且於
      本院準備程序及審理程序中均表示無意見，同意以之作為
      本案調查之對象，依上開規定，應認上開證人於偵查中所
      為之言詞陳述具證據能力。
（三）辯護人於本院審理程序時爭執證人丙○○、丁○○於95年
      1 月11日之偵訊係供後具結，違反供前具結之原則，認無
      證據能力云云（本院卷第61頁），惟具結，固應於訊問前
      為之，然應否具結有疑義者，得命於訊問後為之，刑事訴
      訟法第188 條定有明文，是命證人具結之時期，於訊問之
      前或後，均無不可，不影響具結之效力，亦不生具結在後
      不得作為證據之疑義，此觀刑法第168 條有關偽證罪之構
      成要件係將「供前」及「供後」併列自明。證人丙○○、
      丁○○於偵查程序中與本件被告疑似具有共犯關係，彼此
      間有相當之利害，在丙○○、丁○○捨棄緘默就自身之犯
      罪事實為陳述時，因是否亦將同時敘及其餘共犯之犯罪情
      節尚有疑義，且為避免混淆被告與證人之身分，檢察官未
      命丙○○、丁○○供前具結，而於渠等確實敘及被告甲○○涉案部分後，始於丙○○、丁○○同意就被告甲○○部
      分為證人時，命渠等具結，此情應屬適當，符合法定程序
      ，生合法具結之效力，是辯護人前開主張尚非可採，證人
      丙○○、丁○○於95年1月11 日偵查中所言應具證據能力
      。
貳、實體事項：
一、認定犯罪事實所憑之證據及理由：
    訊據被告甲○○矢口否認有何持有具殺傷力槍、彈之犯行，
    辯稱：伊不認識丙○○，丙○○與丁○○應該是認錯人了，
    伊於94年4 月間因車禍左大腿粉碎性骨折，一直到94年12月
    13日觀察、勒戒時都還拿著柺杖，不可能去藏槍云云，然查
    ：
（一）扣案之槍枝及子彈經送內政部警政署刑事警察局鑑定結果
      ，認送鑑槍枝1 把（槍枝管制編號：0000000000號）係仿
      WALTHER廠PPK/S型半自動手槍製造之槍枝換裝土造金屬槍
      管改造而成之改造手槍機械性能良好，可供擊發適用之子
      彈，認具殺傷力；送鑑子彈2顆，均係由直徑 8.93mm、長
      度17.02mm金屬彈殼及直徑 7.88mm金屬彈頭組合而成之土
      造子彈，經試射1 顆，可擊發，亦具殺傷力，有該局94年
      12月30日刑鑑字第0940196915號槍彈鑑定書1 份在卷可稽
      （偵字第44號第26-30 頁），核屬槍砲彈藥刀械管制條例
      第8 條第4項之可發射子彈具有殺傷力之槍枝及第12條第4
      項之子彈，堪予認定。
（二）證人丁○○於95年1月11日偵查中證稱：伊於94年12月8日
      下午4時30分帶同吉安分局警員至鳳林鎮○○○路47之3號
      豬舍取出改造手槍1把、子彈3顆及彈殼1 顆，槍、彈都是
      甲○○的，其中有2 顆是丙○○拿出來的，槍枝不是伊的
      ，如果是伊所有，伊不可能帶警察去取出，伊也有帶警員
      去找甲○○，但沒有找到等語（偵字第44號第34-35 頁）
      ；證人丙○○亦於同日偵查中證稱：94年11月間某日，丁○○帶綽號「小毛」的男子到伊家中，「小毛」先送伊 2
      顆子彈，伊認為好玩就收下，隔天「小毛」說要賣槍，伊
      有將2顆子彈拿給「小毛」等語（偵字第44號第34-36頁）
      ；證人丁○○復於95 年4月18日偵訊時明確指述稱：「小
      毛」的真實姓名叫甲○○，年約30歲，住花蓮市大陳新村
      附近等語（偵字第44號第46頁）；於本院審理時再稱：94
      年11月時伊和「小毛」到丙○○家，當時「小毛」和丙○○在套槍在玩，後來伊就帶「小毛」、丙○○到乙○○的
      豬舍，由「小毛」將槍枝藏在乙○○的豬舍等語（本院卷
      第192 頁）；證人丙○○又於本院審理時結證稱：丁○○
      帶一個叫「小毛」的人到伊家中見過1 次面，伊確定槍是
      「小毛」藏放的等語（本院卷第62頁），證人丁○○、丙○○均指述歷歷，足認被告持有槍、彈之犯行甚明。
（三）證人丙○○雖於本院審理時曾稱：「小毛」是不是在庭被
      告伊記不起來了，偵查中意識不太清楚，因為95年1 月間
      還有再施用海洛因，伊看到的「小毛」四肢及行動都正常
      ，沒有拿柺杖云云，然其隨後又自稱：伊於94年12月26日
      被抓後就送觀察、勒戒及刑之執行，那次偵訊是在監被提
      訊等語（本院卷第62-63 頁），則證人丙○○既已入監，
      應已無施用毒品之管道，且依其於偵查中陳述之詳盡，亦
      無毒癮發作致有難以陳述之情形，是其所稱因施用毒品致
      偵查中意識不清云云，顯不可採。證人丁○○於本院審理
      時亦翻異其前於偵查中之指述，改口稱：伊所講的「小毛
      」另有其人，不是在庭被告，伊於偵查中陳述的「甲○○
      年約30歲，住花蓮」與其於96年6月22 日警詢時陳述的「
      甲○○住宜蘭縣」不是同一個人，伊講的「小毛」和持槍
      的「小毛」是不同人，持槍的「小毛」沒有行動不便或拿
      柺杖之情形云云（本院卷第192- 193頁），然對檢察官所
      詢：「你為何帶同吉安分局偵查隊前往花蓮市○○路 590
      號，並且向警方指稱該卡拉OK店是小毛的母親開的？」又
      答稱：那個持槍的「小毛」也有帶伊到在庭被告母親經營
      的卡拉OK店喝酒，那個持槍的「小毛」對伊說這也是該持
      槍「小毛」的店云云（本院卷第193-194 頁）；對本院所
      詢：「95 年1月11日你於偵查中陳述也是指認是被告甲○○，有何意見？」再答稱：「那個人跟我說他是小毛，也
      剛好去被告母親經營的店喝酒，且說店是他們開的，我才
      會跟警察確認小毛就是住在那裡，是警員去問被告母親時
      ，被告母親說沒有叫小毛的，只有一個叫阿昌的，警員回
      去查後才知道是甲○○，那時後我才知道甲○○的真名」
      云云（本院卷第195-196 頁），佐以被告甲○○於警詢時
      坦認稱：伊母親曾在花蓮市○○路開設歌唱卡拉OK等語（
      他字第 504號卷第20頁）；於本院審理時亦自承：伊綽號
      叫「小毛」，伊認識丁○○，是在伊母親經營的卡拉OK店
      裡認識的，丁○○當時就稱呼伊「小毛」，伊腳受傷期間
      都在花蓮療傷等語（本院卷第 199-200頁），依證人丁○○所述，該持槍之人綽號叫「小毛」，人在花蓮，且母親
      亦在花蓮市○○路經營卡拉OK，所述之特徵顯與本件被告
      甲○○相同，應係指同一人無訛，況倘若證人丁○○確認
      識數名同叫「小毛」之人，則此一綽號既已喪失識別性，
      證人丁○○斷無於偵查中仍指述係「小毛」持槍，而未有
      任何特徵上之補充之理，是證人丁○○於本院審理時之上
      開陳述應係事後袒護被告之詞，不足採信。
（四）被告於94年4月22 日因車禍受有頭部外傷、左股骨粉碎性
      骨折、腹部鈍傷等傷害，在宜蘭縣杏和醫院住院治療至94
      年5 月2日出院，並陸續於94年5月3日、5月9日、5月16日
      、5 月18日、5月19日、5月30日、6月4日、6月13日、6月
      20日、6 月22日、6月28日、7月14日、7月26日、8月18日
      、8 月25日、9月10日、9月27日、10月11日、10月20日、
      12月7日回診復健治療共20次，有杏和醫院97年5月16日杏
      和（97）法院字第8 號函及檢附之病歷資料可資參照（本
      院卷第90-105頁），被告於94年11月間並無回診取藥之紀
      錄，核與其自述該時人在花蓮等情相符。又被告於94 年8
      月4 日赴林口長庚醫院接受股骨骨髓內鋼釘固定手術，並
      於同月15日出院，依該時病情研判，被告於術後3至6月內
      應需柺杖輔助行走，此有財團法人長庚紀念醫院林口分院
      97年5月26日（97）長庚院法字第0452 號函附卷可參（本
      院卷第113頁）；被告於94年12 月13日入看守所執行觀察
      、勒戒時仍以柺杖輔助行走，業有臺灣宜蘭看守所97 年5
      月21日宜所衛字第0973000060號函在卷可稽（本院卷第10
      9 頁），是被告於94年11月間仍須藉助柺杖行動等情應堪
      認定，益徵證人丙○○、丁○○於本院所述：「小毛」沒
      有行動不便或拿柺杖云云與事實不符，不足採信。被告雖
      辯稱：伊拿柺杖不可能藏槍云云，然被告既已出院甚久，
      藉助柺杖之輔助，行動自由雖有不便，然並未受限制，無
      法僅因行動不便之事實據以推論無藏放槍、彈之可能，被
      告此一辯解亦不足採。
    綜上，證人丁○○、丙○○於偵查中已指述明確，事後雖翻
    異前詞，然所陳均與事理不符，難採為有利被告之認定，被
    告所辯亦不足採，其犯行足堪認定，應依法論科。
二、論罪科刑之理由：
（一）被告自不詳時日起持有本件扣案改造手槍及子彈，迄至94
      年12月8日為警查獲時止，其持有行為之終了日係於94年1
      月26日槍砲彈藥刀械管制條例修正施行後，應逕適用現行
      之槍砲彈藥刀械管制條例。惟其持有行為終了日係於95年
      7月1 日修正刑法施行前，應依裁判時即修正後之刑法第2
      條第1 項規定，為新、舊法律之比較後，適用最有利於被
      告之規定。
（二）槍砲彈藥刀械管制條例第8條第4項雖非此次修法之範圍，
      其法定刑形式上仍維持3年以上10 年以下有期徒刑，併科
      新臺幣700萬元以下罰金，然刑法第33條第5款已由原先：
      「罰金：一元以上」修正為：「罰金：新臺幣一千元以上
      ，以百元計算之」，是槍砲彈藥刀械管制條例第8條第4項
      ，其所應科處之罰金刑已因刑法第33條第5 款之修正而實
      質變更為最高新臺幣700萬元，最低新臺幣1,000元。依被
      告行為時之刑罰法律，應科處罰金刑之最低額為新臺幣 3
      元，是新、舊法比較適用結果，修正後刑法關於罰金最低
      額之規定並無較有利於行為人之情形，爰依刑法第2條第1
      項前段規定，適用修正前刑法第33條第5款之規定。
（三）核被告所為，係犯槍砲彈藥刀械管制條例第8條第4項未經
      許可持有可發射子彈具有殺傷力之槍枝罪及同條例第12條
      第4項未經許可持有子彈罪。
（四）刑法第28條原規定：「二人以上共同『實施』犯罪之行為
      者，皆為共同正犯。」新法修正為：「二人以上共同『實
      行』犯罪之行為者，皆為共同正犯。」將舊法之「實施」
      修正為「實行」。原「實施」之概念，包含陰謀、預備、
      著手及實行等階段之行為，修正後僅共同實行犯罪行為始
      成立共同正犯。是新法共同正犯之範圍已有限縮，排除陰
      謀犯、預備犯之共同正犯。新舊法就共同正犯之範圍既因
      此而有變動，自屬犯罪後法律有變更，而非僅屬純文字修
      正，應有新舊法比較適用之問題，最高法院96年台上字第
      934、1323 號著有判決可資參照。查被告與丁○○共同持
      有具殺傷力之槍、彈，具有犯意聯絡及行為分擔，非屬陰
      謀共同正犯及預備共同正犯之範疇，是不論新法或舊法，
      均應論以共同正犯，修正後刑法關於共同正犯之規定並無
      較有利於行為人之情形，依刑法第2條第1項前段規定，應
      適用修正前刑法第28條規定。
（五）被告1行為同時觸犯上開2罪名，為想像競合犯，應從較重
      之未經許可持有可發射子彈具有殺傷力之槍枝罪處斷。又
      刑法關於第55條之修正，係刪除牽連犯，至於想像競合部
      分無論本件係依修正前或修正後之規定均符合想像競合之
      要件，並無有利、不利之情形，本無庸為新舊法比較，惟
      仍應綜其全部罪刑之結果而整體適用法律之，最高法院97
      年度第2 次刑事庭會議決議意旨可資參照，是參酌前開有
      關罰金最低額及共同正犯均適用舊法之結果，想像競合部
      分亦應適用舊法即修正前刑法第55條前段之規定。
（六）按刑法第42條易服勞役之折算標準僅係易刑處分，並非主
      、從刑或刑之加重、減輕、免除等事項，故無與上列事項
      整體適用法律之必要，臺灣高等法院95年度法律座談會第
      7 號提案著有決議可資參照。又易服勞役之折算標準，修
      正前刑法第42條第2 項係規定：「易服勞役以一元以上三
      元以下，折算一日。但勞役期限不得逾六個月。」依95年
      5月17日修正刪除前之罰金罰鍰提高標準條例第2條規定：
      「依刑法第四十一條易科罰金或第四十二條第二項易服勞
      役者，均就其原定數額提高為一百倍折算一日；法律所定
      罰金數額未依本條例提高倍數，或其處罰法條無罰金刑之
      規定者，亦同。」易服勞役之折算標準，係以銀元100 元
      至300元即新臺幣300元至900 元折算一日。惟修正後之刑
      法第42條第3 項規定：「易服勞役以新臺幣一千元、二千
      元或三千元折算一日。但勞役期限不得逾一年。」易服勞
      役之折算標準變更為新臺幣1,000元至3,000元折算一日，
      經比較後自以修正後易服勞役折算標準較有利於被告。因
      無整體適用之必要，是得與前述罰金最低額、共犯等規定
      割裂適用而逕適用修正後之新法。
（七）爰審酌被告犯後矢口否認犯行，顯無悔改之意，其前案累
      累，並有槍砲之前科，有臺灣高等法院被告前案紀錄表在
      卷可參，素行不佳，其持有槍、彈之犯行，對社會治安之
      危害甚劇，然持有之數量尚屬有限，並審酌其國中畢業之
      智識等情狀，量處如主文所示之刑，並就所處罰金部分，
      諭知易服勞役之折算標準。
（八）扣案具殺傷力之改造手槍1把（槍枝管制編號 0000000000
      號）及土造子彈2 顆業於丙○○、丁○○所犯違反槍砲彈
      藥刀械管制條例案件中沒收銷燬處分完畢，有臺灣花蓮地
      方法院檢察署97年4月14日花檢兆乙96執169字第6315號函
      在卷可稽（本院卷第54頁），已非屬違禁物，無庸宣告沒
      收。另不具殺傷力之土造子彈及金屬彈殼各1 顆，亦非屬
      違禁物，亦不另為沒收之諭知。
據上論斷，應依刑事訴訟法第299條第1項前段，槍砲彈藥刀械管
制條例第8條第4 項、第12條第4項，刑法第11條前段、第2條第1
項前段、第42 條第3項，修正前刑法第28條、第55條前段，判決
如主文。
本案經檢察官張立言到庭執行職務。
中    華    民    國    97    年     7   月     14    日
                  刑事第二庭審判長法  官  黃永勝
                                  法  官  鄭貽馨
                                  法  官  楊坤樵
以上正本證明與原本無異。
如不服本判決應於收受本判決後10日內向本院提出上訴書狀，並
應敘述具體理由。若未敘述理由者，應於上訴期間屆滿後20日內
向本院補提理由書狀 (均須按他造當事人之人數附繕本)。
                                  書記官  謝佩欣
中    華    民    國    97    年    7    月     14    日
附錄本案論罪科刑法條全文：
槍砲彈藥刀械管制條例第8條第4項
未經許可，持有、寄藏或意圖販賣而陳列第 1 項所列槍枝者，處
 3年以上10年以下有期徒刑，併科新臺幣700萬元以下罰金。
槍砲彈藥刀械管制條例第12條第4項
未經許可，持有、寄藏或意圖販賣而陳列子彈者，處 5 年以下有
期徒刑，併科新台幣 300 萬元以下罰金。


司法院資訊處製作；財團法人民間司法改革基金會備份。
